臺灣臺中地方法院民事判決
                                   111年度中簡字第2467號
原      告  金科代國際股份有限公司

法定代理人  楊喻閎
訴訟代理人  郭怡均
被      告  傅承晚
上列當事人間請求履行契約事件，經臺灣高雄地方法院移送前來
，本院於民國111年11月21日言詞辯論終結，判決如下：
    主    文
原告之訴駁回。
訴訟費用由原告負擔。
    事 實 及 理 由
壹、程序方面：
    被告經合法通知，未於最後言詞辯論期日到場，核無民事訴
    訟法第386條所列各款情形，爰依原告之聲請，由其一造辯
    論而為判決。
貳、實體方面：　　
一、原告主張：兩造於民國110年10月29日簽立委託契約書（下
    稱系爭契約），由被告委託伊辦理房屋代書貸款新臺幣（下
    同）400萬元至500萬元等相關事宜，並約定貸款核准後，被
    告應支付以實際核貸金額百分之8計算之服務費予伊。兩造
    訂約後，伊即調閱被告所有之不動產登記謄本，並進行不動
    產價值初估、審核被告之資格、信用等，評估可承貸之窗口
    ，然因被告信用評分不足，無銀行願意貸款，伊乃再轉介由
    「首璽聯合代書事務所」承作貸款事宜，並由該事務所提供
    貸款方案後，要求被告進行對保，是原告已依債之本旨而為
    給付，被告即應配合完成核貸先行作業程序。然被告卻故意
    不配合辦理核貸手續，致無法進行後續核貸撥款流程，應視
    同違反系爭契約，被告自應依系爭契約第5條第1項之約定，
    給付相當於服務報酬之違約金40萬元。為此爰依系爭契約第
    5條第1項之約定，提起本件訴訟等語。並聲明：被告應給付
    原告40萬元，及自起訴狀繕本送達翌日起至清償日止，按週
    年利率百分之5計算之利息。
二、被告未於最後言詞辯論期日到庭，惟據其先前到庭陳述略以
    ：伊當時是要向銀行貸款，而委託原告辦理以不動產設定抵
    押權向銀行辦理貸款之事宜，原告表示無銀行願意貸款給伊
    ，卻未告知是何銀行，即要伊先向代書借款，期限半年，利
    息1分，並預扣24萬元至30萬元之利息，代書費用則實支實
    付，保證半年後可以取消伊在銀行信用不良之紀錄，讓伊可
    以向銀行貸款，伊並未進行到對保之階段借款。而依照系爭
    契約第5條第1項之約定，是要向銀行貸款時才有適用，原告
    介紹代書貸款給伊，與上開約定不符。倘若認為原告請求違
    約金為有理由，則因伊實際上並未借得款項，違約金40萬元
    亦屬過高等語。並聲明：⑴如主文第1項所示；⑵如受不利判
    決，願供擔保請准宣告免為假執行。
三、本院之判斷：
　㈠原告主張兩造於110年10月29日簽立系爭契約，由被告委託原
    告申辦貸款事宜等情，有委託契約書在卷可稽（見雄院卷第
    13頁），且為兩造所不爭執，堪信為真實。
　㈡原告主張因無銀行願意貸款予被告，故已轉介由「首璽聯合
    代書事務所」承作被告貸款事宜，並由該事務所提供貸款方
    案後，要求被告進行對保，被告故意不配合辦理核貸手續，
    而有違約情事等情，然為被告所否認，並以前詞置辯。經查
    ：
　⒈按當事人主張有利於己之事實者，就其事實有舉證之責任，
    民事訴訟法第277條前段亦有明定；又民事訴訟如係由原告
    主張權利者，應先由原告負舉證之責，若原告先不能舉證，
    以證實自己主張之事實為真實，則被告就其抗辯事實即令不
    能舉證，或其所舉證據尚有疵累，亦應駁回原告之請求（最
    高法院17年上字第917號裁判意旨參照）。
　⒉查系爭契約第1條：「…實際核貸金額依銀行同意核貸之數額
    為準」；第2條第1項：「…並代甲方（按指被告，下同）向
    金融機構申辦貸款…」；第3條：「⒈甲方同意授權乙方（按
    指原告，下同）全權處理申請銀行各項貸款辦理事項，『銀
    行申請書之填寫及各項相關文件申請由客戶親自辦理…。⒉…
    如因資料不實或提供文件延遲因而導致銀行退件…。⒊甲方應
    在乙方完成銀行貸款當日至核准銀行完成對保契約手續。若
    因甲方因素不願至銀行簽立對保契約手續視同違反本契約」
    ；第4條：「被告同意申辦各類金融貸款完成後支付乙方服
    務8%（以實際核貸總金額計算）。且甲方因於金融機構將甲
    方貸得款項撥入甲方帳戶後三日內給付乙方該服務報酬…」
    等語，均只記載「銀行」、「金融機構」等情以觀，被告抗
    辯其當時是要委託原告代為向銀行等金融機構辦理貸款等情
    ，核與上開契約約定相符，自堪採信。
　⒊原告雖抗辯經以電話向銀行詢問後，銀行拒絕貸款給被告，
    才轉介由首璽聯合代書事務所提供貸款方案，兩造簽立系爭
    契約時已經合意變更貸款機構，但因為是使用電子契約書，
    故無法更改系爭契約書之約定云云，然被告則否認之，並抗
    辯當時就是約定要向銀行貸款等語。查由原告提出其與被告
    之LINE通訊軟體訊息截圖觀之，原告曾傳送：「能轉入銀行
    6,600,000就比較輕鬆一點的零利率我可以爭取1.3到1.5」
    、「到時候銀行的房貸不要遲繳了拜託了」、「…電子合約
    送出完跟我說一聲，我先叫公司跟銀行保留額度，不然到時
    沒有額度就幫不上忙了」、「…因為銀行的額度都有限制，
    要麻煩盡快約對寶（「保」之誤）…」（見雄院卷第19至23
    頁），亦一再強調銀行貸款、銀行額度，始終未提及改向代
    書事務所借款之事；至原告雖傳送首璽聯合代書事務所之聯
    絡資訊予被告，然依系爭契約第1條之約定，被告取得貸款
    後須支付代書規費，則原告傳送上開代書事務所之聯絡資訊
    予被告，尚無從因而認定原告主張兩造已有達成變更原約定
    向銀行貸款之契約內容，而同意改向首璽聯合代書事務所貸
    款等情為真。此外，原告並未舉證證明被告業已同意委託原
    告向銀行、金融機構以外之機構或個人申辦貸款，而變更系
    爭契約之約定，自難認其此部分主張為可採。原告既自承並
    無銀行願意貸款予被告，顯見系爭契約第3條第3項所定被告
    應於原告完成銀行貸款當日前往銀行完成對保手續之義務尚
    未發生，則原告主張被告拒絕配合對保，而有違約情事，自
    無可採。
　㈢按當事人得約定債務人於債務不履行時，應支付違約金。違
    約金，除當事人另有訂定外，視為因不履行而生損害之賠償
    總額。其約定如債務人不於適當時期或不依適當方法履行債
    務時，即須支付違約金者，債權人除得請求履行債務外，違
    約金視為因不於適當時期或不依適當方法履行債務所生損害
    之賠償總額，民法第250條定有明文。準此，違約金乃當事
    人約定契約不履行時，債務人應支付之懲罰金或損害賠償額
    之預定，以確保債務之履行為目的，其性質屬於從契約，自
    以契約當事人就違約金之內容達成意思表示合致為必要。查
    系爭契約第5條「違約之處罰」第1項約定：「⒈甲方委託乙
    方辦理各類金融貸款，以簽立本契約書起一個禮拜內，包含
    送件銀行之後，需後補準備資料之時間，乙方須盡快協助甲
    方備齊文件送至銀行，如有逃避之嫌不願配合填寫申請書、
    補資料、配合行員照會內容、對保等，視同違反本契約，甲
    方需支付乙方違約金申辦金額之勞務費用，並應全額一次付
    清予乙方」等語（見雄院卷第13頁），顯見兩造約定被告應
    支付違約金之債務不履行態樣已特定為「送件銀行之後」，
    不願意配合填寫相關資料、對保等無訛。而原告並未為被告
    覓得願意貸款之銀行或其他金融機構、被告前往銀行完成對
    保手續之義務尚未發生，均如前述，則原告自從無以被告違
    約為由，主張有依上開約定請求被告給付違約金之權利。
四、綜上所述，原告依系爭契約第5條第1項之約定，請求被告給
    付原告40萬元，及自起訴狀繕本送達翌日起至清償日止，按
    週年利率百分之5計算之利息，並無理由，不應准許。
五、本件事證已臻明確，兩造其餘攻擊防禦方法及舉證，與本件
    判決結果，尚無影響，爰不逐一論述，附此敘明。
六、結論：本件原告之訴為無理由，依法判決如主文。
中　　華　　民　　國　　111 　年　　12　　月　　19　　日
臺灣臺中地方法院臺中簡易庭
                                  法　官　郭妙俐
以上為正本係照原本作成。
如不服本判決，應於送達後20日內，向本院提出上訴狀並表明上
訴理由，如於本判決宣示後送達前提起上訴者，應於判決送達後
20日內補提上訴理由書（須附繕本）。如委任律師提起上訴者，
應一併繳納上訴審裁判費。
中　　華　　民　　國　　111 　年　　12　　月　　19　　日
                                  書記官  林素真